臺灣板橋地方法院民事裁定　　　　　 100年度消債聲字第38號
聲　請　人
即　債務人　陳誼如
上列債務人因消費者債務清理事件聲請免責，本院裁定如下：
    主  文
債務人陳誼如應不免責。
    理  由
一、按法院為終止或終結清算程序之裁定確定後，除別有規定外
    ，應以裁定免除債務人之債務，消費者債務清理條例（下稱
    消債條例）第132條定有明文。復按債務人有下列各款情形
    之一者，法院應為不免責之裁定，但債務人證明經普通債權
    人全體同意者，不在此限：一、於七年內曾依破產法或本條
    例規定受免責；二、隱匿、毀損應屬清算財團之財產，或為
    其他不利於債權人之處分；三、捏造債務或承認不真實之債
    務；四、因浪費、賭博或其他投機行為，致財產顯然減少或
    負擔過重之債務，而生開始清算之原因；五、於清算聲請前
    一年內，已有清算之原因，而隱瞞其事實，使他人與之為交
    易致生損害；六、明知已有清算原因之事實，非基於本人之
    義務，而以特別利於債權人中之一人或數人為目的，提供擔
    保或消滅債務；七、隱匿、毀棄、偽造或變造帳簿或其他會
    計文件之全部或一部，致其財產之狀況不真確；八、故意於
    財產及收入狀況說明書為不實之記載，或有其他故意違反本
    條例所定義務之行為，消債條例第134條定有明文。揆其立
    法理由係為避免債務人濫用清算程序以獲免責，是法院為免
    責與否之裁定時，應考量債務人有無於其經濟狀況不佳之情
    形下，猶恣意揮霍、投機，致生活開銷超過個人收入所允支
    出之程度，倘核其所為，於清算之原因有可歸責性，自有加
    以制止之必要，尚不宜使之免責。
二、本件聲請人即債務人陳誼如因消費者債務清理事件，前經本
    院以98年度消債更字第421號裁定開始更生程序，債務人所
    提出之更生方案未獲債權人會議可決，復經本院認已符合消
    費者債務清理條例第56條第2款、第61條之規定，裁定自99
    年9月16日下午4時開始清算程序，有本院99年度消債清字第
    104號裁定在卷可稽。又因債務人之財產不敷支應清算程序
    之費用，經本院於99年11月8日以99年度司執消債清字第98
    號裁定終止清算程序，上開終止清算程序部分因未經抗告而
    確定，並經移送本院民事庭裁定債務人免責與否，均堪認定
    。經本院依職權函知債權人就本院應否裁定免除債務人債務
    陳述意見結果，各債權人或提出消費明細內容，並均具狀表
    明不同意債務人免責，其理由各如下：
    (一)債權人國泰世華商業銀行股份有限公司表示：經調閱債務
      人信用卡歷史消費紀錄，債務人持卡期間有多筆非屬維持
      基本生活所需之消費（新光三越百貨、京華城、陶板屋、
      錢櫃等），且密集預借現金，金額從新台幣（下同）1萬
      元至2萬元，於91年間有代償他行信用卡款項92,165元，
      是認債務人有消費者債務清理條例第134條第4款之情形，
      應為不免責之裁定。
    (二)債權人臺灣新光商業銀行股份有限公司表示：債務人之消
      費記錄多為代償款、百貨購物等大額且非屬通常生活所需
      之消費，顯有奢侈、浪費之虞，且債務人現年僅39歲，正
      值壯年，若努力工作自當可清償其債務，故認債務人有消
      費者債務清理條例第134條第4款之情形，應為不免責之裁
      定。
    (三)債權人安泰商業銀行股份有限公司表示：債務人於94年12
      月至95年3月間使用本行信用卡，消費記錄集中於新光三
      越百貨、美康藥妝生活館等，已符合消費者債務清理條例
      第134 條第4款之不免責規定。
    (四)債權人日盛國際商業銀行股份有限公司表示：查債務人無
      擔保債務總額約二百餘萬元，其已知自身並無相當之還款
      能力，但卻仍持續消費或借貸，有消費者債務清理條例第
      134條第4款之不免責規定之適用。
    (五)債權人遠東國際商業銀行股份有限公司表示：按債務人之
      信用卡消費暨繳款明細可知，債務人於93年3月11日申請
      代償渣打銀行欠款計112,601元，其亦有申請消金分期付
      款，金額為72,450元。惟申請人於清償上開銀行之債務後
      ，又持續使用該銀行信用卡消費，致使現在債務人仍積欠
      渣打銀行157, 040元，且債務人持卡期間有多筆非屬維持
      基本生活所需之消費（網路家庭購物、遠東百貨公司、大
      江購物中心、BEST PALS童裝等等），故認債務人有消費
      者債務清理條例第134條第4款之情形，應為不免責之裁定
      。
    (六)債權人華南商業銀行股份有限公司表示：按本案債務人於
      更生程序中無正當理由不出席債權人會議，亦不重提更生
      方案，違反消費者債務清理條例第53條、56條等法定義務
      ，其因顯欠缺更生誠意而遭裁定行清算程序，而有消費者
      債務清理條例第134條第8款不免責之事由；另自債務人於
      本行現金卡使用情形觀之，其自93年9月23日至95年2月20
      日期間共領用借款高達227,400元；另就其於本行信用卡
      消費明細可知，債務人慣於百貨公司有多筆千元、萬元以
      上顯然奢侈浪費之消費，核其所為，亦已與消費者債務清
      理條例第134條第4款不免責事由相當，而無從免責。
    (七)債權人花旗（台灣）商業銀行股份有限公司：經調閱債務
      人信用卡消費明細帳單可知，其欠款內容多為靈利金、百
      貨零售、旅遊消費、美容用品、預借現金等非必要性之奢
      侈浪費，已符合消費者債務清理條例第134條，第4款規定
      裁定不免責之事由，且債務人應仍有工作能力，故反對債
      務人得受免責之裁定。
    (八)債權人永豐商業銀行股份有限公司表示：查債務人之信用
      卡消費明細資料，其中多為非屬日常生活所必須之消費，
      包括東森得意購、網路購物、安泰人壽（現更名為富邦人
      壽）、名佳美精緻生活館、百貨公司消費及錢櫃等，其顯
      有因奢侈浪費之行為致負擔過重債務之情形。是認債務人
      有消費者債務清理條例第134條第4款之情形，應為不免責
      之裁定。
    (九)債權人渣打國際商業銀行股份有限公司表示：債務人利用
      自身信用擴張銀行借款並從事消費行為，而不在意日後履
      行返還之能力，且聲請人若有還款誠意應與債權銀行積極
      協商之方式解決債務，是認聲請人不應免責。
    (十)債權人兆豐國際商業銀行股份有限公司表示：債務人92年
      8月辦卡之際即代償花旗銀行67,146元、世華銀行25,760
      元，債務人已體認本身負債狀況，應就薪資收入所得研擬
      妥適還款方式，逐步清償債務。另債務人中華電信繳款每
      月常常逾仟元，已遠超出一般生活所必須，是認債務人消
      費行為非具免責事由，依消費者債務清理條例第134條第4
      款，應為不免責裁定。
三、經查，本件債務人前經本院以 99年度消債清字第104號裁定
    開始清算程序，因債務人之財產僅有工作之收入，且其配偶
    簡玉成，除有對板信商業銀行股份有限公司之投資 3,240元
    外，渠等名下均無任何可供變價之財產，不敷清償清算程序
    費用，經本院於 99年11月8日以99年度司執消債清字第98號
    裁定終止清算程序，各債權人於清算程序中均未受償等情，
    業經本院依職權調閱本院99年度司執消債清字第98號消債執
    行卷宗可稽。依各債權人所提出之債務人持卡消費明細之內
    容，債務人自91年間起即已持續出現未繳清每月消費金額之
    情形，惟其仍繼續消費於中華電信、網路購物、電視購物、
    百貨公司、BESTPALS童裝、全國電子、陶板屋、錢櫃、衣蝶
    台北館，亦持續使用現金卡借款，每次金額皆在數千元至萬
    元間，致其消費所生之債務及現金卡提領金額持續累積，且
    於未能清償債務之情形下仍繼續以信用卡刷卡繳付安泰人壽
    （現更名為富邦人壽）保險費，顯有浪費行為導致債務不能
    清償之情形。復經本院以各債權人所提出之消費明細及不同
    意免責之理由，發函通知債務人具狀陳述意見，並已於100
    年5月6日對債務人為合法寄存送達，惟債務人就前開消費紀
    錄各項內容，迄未提出任何說明其需一再反覆使用預借現金
    之用途及原因，並提供資料或陳述意見以供本院參酌。債務
    人明知本身收入不高，猶未撙節開銷，於清償能力不足之情
    形下仍持續使用信用卡消費及預借現金，並從事超過其清償
    能力範圍所能負擔之消費行為，為免債務人濫用清算程序以
    規避債務，使債權人無端受害，自不宜准其免責，對債權人
    方屬公允，蓋消債條例第132條之立法目的，乃為避免一時
    陷於經濟困頓者喪失繼續生活之意志與希望，而賦予其經濟
    上重建更生之機會，非在使有浪費等情之人得藉此制度免除
    債務，如債務人屢屢從事與其經濟狀況顯不相當之消費，尚
    希冀以清算免責方式豁免債務，顯與上揭條文之法意有違；
    況債務人為61年12月14日生，正值壯年，應可努力增加收入
    ，戮力清償債務。從而，債務人該當消債條例第134條第4款
    之不免責事由，復未能提出業經普通債權人全體同意免責之
    證明，依前開說明，即應為不免責之裁定，爰裁定如主文。
四、另按法院為不免責之裁定確定後，債務人繼續清償債務，而
    各普通債權人受償額均達其債權額之20%以上者，法院得依
    債務人之聲請裁定免責，此為消費者債務清理條例第142條
    所明定，附此敘明。
中    華    民    國   100    年    6     月    23    日
                  民事第二庭  法  官  陳麗玲
上為正本係照原本作成。
如不服本裁定，應於裁定送達後10日內，以書狀向本院提出抗告
，並繳納抗告費新臺幣1,000元。
中    華    民    國   100    年    6     月    24    日
                              書記官  粘建豐